【裁判字號】    95,易,27
【裁判日期】    950731
【裁判案由】    傷害等
【裁判全文】
臺灣嘉義地方法院刑事判決                95年度易字第27號
    公  訴  人  臺灣嘉義地方法院檢察署檢察官
    被      告  乙○○
    選任辯護人  林彥百律師
    被      告  壬○○
    選任辯護人  林春發律師
上列被告因傷害等案件，經檢察官提起公訴（九十四年度偵字第
四六八六號），本院判決如下：
    主  文
乙○○連續以加害生命及身體之事，恐嚇他人致生危害於安全，
處有期徒刑陸月，如易科罰金以參佰元折算壹日。
壬○○傷害人之身體，處有期徒刑貳月，如易科罰金以參佰元折
算壹日。扣案之鐵管壹支沒收。
    事  實
壹、乙○○、壬○○均無前科；緣乙○○與壬○○之女辛○○原
    係男女朋友關係，辛○○與乙○○於民國九十四年一月七日
    協議分手後，乙○○心生不滿，竟基於概括之犯意，連續於
    ：(一)九十四年二月二十六日下午三時許，攜帶不詳人所有之
    削甘蔗用鐮刀乙把至辛○○及壬○○位於嘉義縣布袋鎮西安
    里過溝西勢九十一號住處外，對辛○○及壬○○揚言「要給
    你死得很難看」、「就是要讓你抓狂」、「潑汽油」、「讓
    全家不好看」、「沒人幫你送終」、「與你輸贏」等語，以
    此加害生命及身體之舉止及言詞，恐嚇辛○○及壬○○，致
    其等心生畏懼。(二)九十四年三月五日凌晨一時許，以門號0
    000000000號行動電話撥打辛○○使用之門號00
    00000000號行動電話，在通話中又以「你最好別騎
    機車去，你若騎機車我就開車從妳後面撞下去」、「子彈妳
    還沒中過，妳還沒試過子彈，子彈好像不用很近就射的到」
    、「不是他（指壬○○）死就是我死，反正妳搞的事看是你
    弟還是你爸你媽你爺爺三小來承受」、「算說妳要死在別人
    手裡，不如死在我手裡」、「簡單跟妳說兩條路而已，沒在
    一起我就是把妳殺掉」、「我馬上到妳家放火燒」、「原來
    妳不要死，那我就給妳的家人死，讓妳爸沒有後代幫他送終
    」、「我槍還沒去調，我要調了」、「我就已經拿二個桶子
    ，準備去裝汽油了」、「不要說我在嚇唬妳，我連衝鋒槍都
    有」等加害生命及身體之言詞恫嚇辛○○，致其心生畏懼。
    (三)九十四年三月九日凌晨一時許，撥打電話與壬○○，質問
    壬○○是否要管乙○○與辛○○間事情，壬○○表示辛○○
    係其女兒，當然要管等語，話畢，乙○○即持大型美工刀一
    把至壬○○位於嘉義縣布袋鎮西安里過溝西勢九十一號住處
    外，對壬○○聲稱，如果要管其女兒之事，就要與你輸贏，
    並作勢朝壬○○刺去，以此加害生命及身體之舉止及言詞恐
    嚇壬○○。
貳、壬○○於前揭一(三)之時地，見乙○○口出加害言詞，並持美
    工刀作勢刺來，見此現時不法侵害，即出於正當防衛自己之
    意思，基於普通傷害之犯意，持其所有之鐵管一支毆打乙○○全身多處，致其受有右側顳業硬腦膜下出血、右側眼睛挫
    傷合併結膜下出血、右側聽覺損傷（惟尚未達重傷程度）、
    多處軀幹鈍挫傷等傷害。嗣經於壬○○鄰居戊○○及戊○○
    友人己○○前來勸阻隔開二人並報警處理，警方隨後到場扣
    得乙○○所持因遭毆打而掉落地面之大型美工刀及壬○○所
    有供傷害乙○○所有之鐵管一支。
參、案經辛○○、壬○○、乙○○訴由嘉義縣警察局布袋分局報
    告臺灣嘉義地方法院檢察署檢察官偵查起訴。
    理  由
壹、本件被告乙○○及其辯護人、被告壬○○及其辯護人對於本
    件卷內警訊調查筆錄、偵查訊問筆錄、舉發交通違規通知單
    、診斷證明書、輔導紀錄等傳聞證據均未於辯論終結前有何
    異議，因為證人己○○、戊○○、壬○○、乙○○等均到庭
    接受交互詰問程序，該等證據又無顯不可信之狀況，本院審
    酌予以採納之，無礙於被告二人及其等辯護人在程序上之彈
    劾詰問權利，因認前開傳聞證據合於刑事訴訟法第一百五十
    九條之一、之二、之四、之五等傳聞例外規定，具備證據能
    力，此合先敘明。
貳、被告乙○○部分犯罪事實認定：
一、訊據被告乙○○固坦承事實欄一(二)所示恐嚇犯行，亦對於事
    實欄一(二)所示時間曾至辛○○及壬○○住處，當時辛○○及
    壬○○在場；事實欄一(三)所示時間曾攜扣案大型美工刀至前
    址住處，當時壬○○在場等情供陳無諱，惟矢口否認有事實
    欄一(一)、一(三)所示犯罪事實，辯稱：事實欄一(一)所示時地並
    無攜帶大鐮刀，未口出恐嚇言詞；事實欄一(三)所示時地僅欲
    前往壬○○住處歸還奠儀，所攜美工刀僅係家中喪事割斷捆
    綁金紙繩索之用，從未拿出，亦無恫嚇壬○○云云。
二、經查，事實欄一(二)所示之犯罪事實，迭據被告乙○○所自白
    （本院卷第七頁審判筆錄），核與證人即被害人辛○○警訊
    時指訴相符（警卷第十九頁至第二十頁調查筆錄），復有扣
    案之錄音光碟及錄音譯文（警卷第二十二頁至第三十一頁）
    可資佐證。被告乙○○前開自白與事實相符，事證明確，該
    部分恐嚇犯行堪以認定。
三、事實欄一(一)所示之犯罪事實，雖為被告乙○○所矢口否認，
    然查，被告乙○○確實於事實欄一(一)所示時地攜削甘蔗用鐮
    刀至辛○○及壬○○住處外口出恫嚇言詞等情，為證人辛○○及壬○○指訴綦詳（警卷第十頁調查筆錄，偵查卷第十三
    頁至第十四頁訊問筆錄），復經證人即在場目擊之丙○○、
    庚○○於審理時結證屬實（本院二卷第十頁、第十六頁審判
    筆錄）。況且，上開目擊證人就案發時被告乙○○站在壬○○住處鐵皮屋門口旁、壬○○在屋內（本院二卷第十三頁、
    第十四頁、第十六頁、第十八頁審判筆錄），被告乙○○係
    攜帶削甘蔗用、刀刃為Ｌ型之彎曲鐮刀（本院二卷第十頁、
    第十七頁審判筆錄），丙○○先到、庚○○後來（本院二卷
    第十三頁、第十七頁審判筆錄）、被告乙○○口氣不好要與
    壬○○輸贏（本院二卷第十頁、第十六頁審判筆錄）等核心
    事實供詞互核相符，通觀所言亦無渲染誇大，自屬可信。雖
    然，被告乙○○辯稱，當日下午曾因交通違規遭警取締，若
    有攜帶大鐮刀，警方應會有所注意，但舉發警員及其所書罰
    單對此均無印象，足見被害人辛○○及壬○○所稱攜帶鐮刀
    係不實在云云。經查，被告乙○○曾於九十四年二月二十六
    日下午二時三十五分許，騎乘牌照號碼ＭＢＤ－六七七號重
    型機車，行經嘉義縣道一五七、一六八線港漧路口，為嘉義
    縣警察局朴子分局港墘派出所警員甲○○舉發闖紅燈、未攜
    帶駕駛執照、未攜帶行車執照等違規等情，有卷附之嘉義縣
    警察局朴子分局九十五年四月二十七日嘉朴警五字第○九五
    ○○二五○四三號函暨舉發違反道路交通管理事件通知單可
    參（本院一卷第七十二頁至第七十三頁），堪認屬實。而證
    人即舉發被告乙○○前開違規之警員甲○○，亦到庭證稱對
    於違規者是否攜帶大鐮刀乙事，並無印象（本院二卷第二十
    一頁、第二十三頁審判筆錄）。然爾，證人甲○○亦稱，如
    係合法刀械，持有者又非青少年，則不會特別盤問，舉發地
    點為鄉村地區，被告乙○○係介於青少年及成年人間等語（
    本院二卷第二十頁、第二十二頁審判筆錄），則被告乙○○
    自有可能因為年齡較長，且在鄉村地區持有常見及常用刀械
    ，警員始未特別注意有無攜帶鐮刀。況且，事實欄一(一)約為
    下午三時，而違規時間為下午二時三十五分許，其間仍有些
    許時間，被告乙○○亦有於警方舉發違規填掣罰單後再行取
    得鐮刀之可能。是被告乙○○所辯，係不足以動搖本院基於
    前開積極證據所認定之事實。
四、事實欄一(三)所示之犯罪事實，雖為被告乙○○所矢口否認，
    但查，被告乙○○係先在電話中與壬○○口角，旋即於事實
    欄一(三)所示時間，身攜大型美工刀至壬○○住處乙節，為被
    告乙○○所是認（警卷第一頁調查筆錄、本院卷第五十一頁
    審判筆錄），迭經證人壬○○證述屬實（警卷第九頁調查筆
    錄，偵查卷第十四頁訊問筆錄，本院卷第四十頁審判筆錄）
    ，且有扣案之大型美工刀一把可佐。而被告乙○○至壬○○
    住處，即拿出美工刀朝壬○○作勢刺去，則為證人壬○○、
    戊○○、己○○等結證明確（警卷第九頁、第十三頁、第十
    六頁調查筆錄，偵查卷第十四頁、第十五頁、第十六頁訊問
    筆錄，本院卷第二十六頁、第四十頁、第六十一頁審判筆錄
    ），且互核相符。按大型美工刀依社會通念而言仍屬利刃，
    對於夙有恩怨之人執刃作勢，斷無不知對象有因執刃者報仇
    揮砍之可能而心生畏懼，被告執以作勢，自係威嚇之舉。
五、雖被告乙○○矢口否認有何事實欄一(三)所示犯行，然查：(一)
    被告乙○○稱當時係要返還壬○○先前所包新臺幣（下同）
    一萬五千元奠儀，所以前往壬○○住處，並非尋釁云云。但
    是，被告乙○○前往壬○○住處之時間已在凌晨一時許，其
    不選日間，卻擇夜深人靜之時為之，擾人清夢，自與常理有
    違，反徵意圖不軌。又被告乙○○自稱所歸還奠儀並無任何
    特殊包裝（本院二卷第五十四頁審判筆錄），惟依據臺灣地
    區社會風俗習慣，奠儀乃吊唁所用，頗代表不幸之意，果係
    歸還奠儀，喪家應另用紅紙包裝，以免引起受返還者之不快
    ，被告乙○○未作任何準備，亦與風俗民情相違。(二)被告乙○○另辯稱，所攜美工刀係因家有喪事作為割斷捆綁金紙繩
    線所用，恰好置放口袋，並未拿出云云。然則，姑且不論喪
    事所用金紙是否如被告乙○○自稱係以打死結難解之繩索所
    捆綁，縱令被告乙○○所攜美工刀確為割斷金紙繩線之用，
    與其於案發時地是否拿出，乃分屬二事，並無推論之必然性
    。易言之，縱然美工刀本為喪事割斷繩線之用，被告乙○○
    有意尋釁，仍可使用。考以被告乙○○事前已多次出言不遜
    且又揚言不利，其前往壬○○住處前又與壬○○因辛○○之
    事發生口角，躁怒之下，尋釁亮刀，仍為不悖於常理之推論
    。(三)被告乙○○又稱其到達時，根本未拿出美工刀，即遭壬○○、戊○○、己○○等三人分持鐵管及開關鐵門所用鐵條
    等物共同毆打成傷云云。惟查，證人壬○○堅稱係其一人獨
    自持鐵管抵抗，與另二人無涉，證人戊○○、己○○亦堅決
    否認共同下手行兇，而警方除鐵管一支外，並無扣得持以傷
    害被告乙○○之物品，證人即案發後到場處理之警員丁○○
    到庭證稱並未見到任何鐵條（本院二卷第六十六頁），被告
    乙○○所言三人毆打情節，即乏明證。況且，依證人丁○○
    所言，本件確係戊○○報案處理（本院二卷第四十四頁審判
    筆錄），苟戊○○、己○○真係下手之人，因其等與被告乙○○本無仇怨，為求卸責，大可自行離去，任由與被告乙○○已有齟齬之壬○○一人承擔責任即可，並無自行報案且在
    場等候警方處理之必要。從而，被告乙○○所辯，均與事理
    未符，顯為避重就輕之詞，不值採信。事證明確，其犯行堪
    以認定。
參、被告壬○○部分犯罪事實認定：訊據被告壬○○對於傷害乙○○之行為固坦認無諱，惟辯稱當時係正當防衛云云。經查
    ，被告壬○○於事實欄一(三)所示時地持鐵管傷害乙○○之行
    為，業經被告壬○○於警訊、偵查及審理時坦承不諱（警卷
    第九頁調查筆錄，偵查卷第十四頁訊問筆錄，本院卷第八十
    一頁審判筆錄），核與證人乙○○供述大致相符（警卷第二
    頁調查筆錄，偵查卷第十七頁訊問筆錄，本院卷第五十五頁
    審判筆錄），復經證人戊○○、己○○證述無訛（警卷第十
    三頁、第十七頁調查筆錄，偵查卷第十五頁至第十六頁訊問
    筆錄，本院卷第二十七頁、第三十四頁審判筆錄），並有診
    斷證明書三份在卷可查（警卷第三十三頁、第三十四頁、第
    三十七頁）。被告壬○○係於乙○○持美工刀尋釁並作勢下
    ，始持其所有鐵管毆打乙○○，業經敘明，而乙○○於案發
    前即以令人極度恐怖之言詞，諸如「要給你死得很難看」、
    「潑汽油」、「沒人幫你送終」、「死在我手裡」、「沒在
    一起我就是把妳殺掉」、「我馬上到妳家放火燒」、「我槍
    還沒去調，我要調了」、「我就已經拿二個桶子，準備去裝
    汽油了」、「我連衝鋒槍都有」等恐嚇被告壬○○及其女辛○○，案發時又持刀作勢，任令一心智正常之人在心理已蒙
    受威脅下，面對此現時不法之恐嚇，危險即將昇高成為實害
    之刻，皆無繼續忍受之義務，是被告壬○○此時持鐵管抵抗
    並毆打乙○○，自合於刑法第二十三條正當防衛之規定。但
    被告壬○○於乙○○作勢尚無實害發生之際，即朝乙○○身
    上多處毆擊，造成乙○○受有右側顳業硬腦膜下出血、右側
    眼睛挫傷合併結膜下出血、右側聽覺損傷、多處軀幹鈍挫傷
    等多處傷害，傷勢非輕，而被告壬○○所持鐵管，長約九十
    公分，直徑約二點五公分，金屬材質，為市面上置物鐵架之
    支架，呈三十度彎曲，彎曲部分有凹陷，美工刀未伸出刀刃
    長約十六公分，握把為紅色塑膠材質，業據本院當庭勘驗屬
    實（本院一卷第四十四頁準備程序筆錄），二者相較，鐵管
    顯然既長且硬，被告壬○○又稱鐵管係其打彎（本院二卷第
    八十一頁審判筆錄），足見其下手之猛烈，綜情觀之，被告
    壬○○所執鐵管之長度及硬度均較乙○○之美工刀為大，被
    告壬○○毫髮未傷，於此之下，竟下手猛擊導致鐵管彎曲，
    所實施防衛行為，顯逾排除乙○○恐嚇行為所必要，則屬防
    衛過當。從而，被告壬○○辯稱無罪，顯與事實不符，應為
    卸責之詞。事證明確，其犯行洵以認定。
肆、核被告乙○○所為，係犯刑法第三百零五條之恐嚇危害安全
    罪；被告壬○○所為，係犯同法第二百七十七條第一項之傷
    害罪。被告二人行為後，九十五年六月十四日修正公布，同
    年七月一日施行之刑法施行法第一條之一第一項、第二項前
    段增訂「中華民國九十四年一月七日刑法修正施行後，刑法
    分則編所定罰金之貨幣單位為新臺幣。九十四年一月七日刑
    法修正時，刑法分則編未修正之條文定有罰金者，自九十四
    年一月七日刑法修正施行後，就其所定數額提高為三十倍。
    」等內容。而被告乙○○、壬○○分別犯之刑法第三百零五
    條、第二百七十七條第一項自七十二年六月二十六日（即罰
    金罰鍰提高標準條例修正公布日）迄今未修正，其罰金法定
    刑各為「三百元」、「一千元」，貨幣單位乃「銀元」，依
    罰金罰鍰提高標準條例第一條前段提高十倍，實為「銀元三
    千元」、「一萬元」，經現行法規所定貨幣單位折算新台幣
    條例第二條折算為「新臺幣九千元」、「新臺幣三萬元」。
    刑法施行法於九十五年七月一日施行後，所定罰金之貨幣單
    位為新臺幣，就其所定數額高三十倍，刑法第三百零五條、
    第二百七十七條第一項之罰金法定刑「三百元」、「一千元
    」，依該規定折算，亦為「新臺幣九千元」、「新臺幣三萬
    元」。是刑法施行法前開條文修正後，刑法第三百零五條、
    第二百七十七條第一項「罪刑」並未變更。刑法施行法第一
    條之一第一項、第二項前段之法律效果乃將刑法分則罰金刑
    之貨幣單位從「銀元」轉換為「新臺幣」，係一貨幣單位準
    據法，修正意旨亦止於釐清吾國先前易生混淆之貨幣單位系
    統，與罪刑無涉，尚無刑法第二條第一項新舊法比較適用之
    問題，自應適用現行有效之法律。
伍、再被告等行為後，九十四年一月七日修正，同年二月二日公
    布之刑法業於九十五年七月一日施行，本件所涉修正前後法
    律比較及適用之情形，詳如附表所示。(一)就被告乙○○部分
    ，其中刑法第三十三條第五款關於罰金定義之修正；其中刑
    法第四十一條第一項前段關於易科罰金折算標準之修正；其
    中刑法第五十六條關於連續犯刪除之修正；其中刑法第六十
    七條、第六十八條關於罰金最低度加重之修正，因修正前規
    定均足使被告受較輕之刑罰，有利於行為人，皆應依刑法第
    二條第一項前段適用修正前之行為時法。因其所涉法律變更
    均適用修正前之行為時法，毋庸審酌一體適用或分別適用修
    正前後法律。(二)就被告壬○○部分，其中刑法第三十三條第
    五款關於罰金定義之修正；其中刑法第四十一條第一項前段
    關於易科罰金折算標準之修正，因修正前規定足使被告受較
    輕之刑罰，有利於行為人，皆應依刑法第二條第一項前段適
    用修正前之行為時法。但其中刑法第六十七條、第六十八條
    罰關於罰金最低度減輕之修正，因修正後規定足使被告受較
    輕之刑罰，有利於行為人，皆應依刑法第二條第一項但書適
    用修正後之裁判時法。前開易科罰金折算標準高低之修正乃
    決定行為人易科罰金繳納金額高低，倘折算標準提高時，將
    使行為人繳納額度提高，增加無法繳納而應受自由刑剝奪之
    風險，較之罰金最低度減輕，原則上僅涉及財產刑，例外涉
    及易服勞役期間之長短，但因本件所涉罰金最低度或為修正
    前之銀元一元即新臺幣三十元，或為修正後之新臺幣一千元
    之減輕，而減輕之結果，較之易科罰金折算標準最多可從修
    正前之銀元一百元即新臺幣三百元提高到修正後之新臺幣三
    千元，罰金最低度減輕之修正對於行為人影響甚小，綜合觀
    察，應整體適用修正前之行為時法，較有利於行為人。
陸、被告乙○○如事實欄一(一)之恐嚇犯行，係以一恐嚇行為同時
    侵害辛○○、壬○○二人，係一行為觸犯數罪名之想像競合
    犯，應依刑法第五十五條前段從一重處斷，起訴書所犯法條
    欄疏未記載，未論及此，應予更正。又被告乙○○多次恐嚇
    之犯行，時間緊接，方法雷同，所犯係構成要件相同之罪名
    ，顯係基於概括犯意為之，應依修正前刑法第五十六條連續
    犯規定論以一罪，並加重其刑。被告壬○○對於現在不法之
    侵害，出於防衛自己權利而犯罪，屬正當防衛，其防衛行為
    過當，應依刑法第二十三條但書減輕其刑。
柒、爰依被告乙○○、壬○○之自白（本院二卷第八十四頁至第
    八十五頁審判筆錄）及臺灣嘉義地方法院檢察署刑案資料查
    詢紀錄表、臺灣高等法院被告前案紀錄表之記載（本院一卷
    第十頁至第十一頁），審酌被告乙○○不思和平手段解決感
    情問題，萌生恨意，被告壬○○正當防衛下因而犯罪之動機
    及目的；被告乙○○犯罪時未受之明顯刺激，被告壬○○受
    被告乙○○現時侵害之刺激；被告乙○○或以電話或以舉止
    恐嚇他人，被告壬○○持鐵管毆打之犯罪手段；被告乙○○
    未婚，無子女，在工廠擔任作業員，月薪約新台幣（下同）
    一萬六千元至二萬五千元，父親辭世，母親健在，母四十八
    歲左右，擔任看護，一弟一妹，被告壬○○已婚，二子女，
    一男一女，分別為二十二、十九歲，從事辦桌外燴，月入約
    三、四萬元，僅父親健在，九十一歲，與父親同住，須負照
    顧責任之生活狀況；被告二人均無前科之品行；被告乙○○
    高職畢業，被告壬○○國中畢業之智識程度；被告乙○○係
    被告壬○○之女之前男朋友之關係；被告乙○○多次以不遜
    言詞及舉止恐嚇他人，行為囂張，被告壬○○雖係正常防衛
    ，惟防衛過當使得被告乙○○受傷非輕；被告乙○○犯後矢
    口否認，惟一坦承者，係見證據確鑿，始改口承認，態度不
    佳，被告壬○○坦承部分犯行，但對於下手過重亦避重就輕
    ，犯後態度亦屬可議等一切情狀，分別判處如主文所示之刑
    ，並均諭知易科罰金之折算標準，以示懲儆。扣案之鐵管一
    支，為被告壬○○所有供傷害犯行所用之物，業據其供陳在
    卷（警卷第十頁調查筆錄，本院卷第八十一頁審判筆錄），
    應依刑法第三十八條第一項第二款宣告沒收。至扣案之大型
    美工刀一支，雖被告乙○○於警訊時坦承該刀為其所有（警
    卷第三頁調查筆錄），但於審理時卻改口堅稱該刀係其二伯
    所有（本院卷第五十頁審判筆錄），本院復查無其他證據得
    認確其所有，因認無從證明確係被告乙○○所有之物，不另
    宣告沒收。
據上論斷，應依刑事訴訟法第二百九十九條第一項前段，刑法第
二條第一項前段、第五十六條（修正前）、第三百零五條、第二
百七十七條第一項、第五十五條前段、第二十三條但書、第四十
一條第一項前段（修正前）、第三十八條第一項第二款，刑法施
行法第一條之一第一項、第二項前段，罰金罰鍰提高標準條例第
二條（修正前），判決如主文。
本案經檢察官陳昭廷到庭執行職務。
中    華    民    國    95    年    7     月    31    日
                      刑事第一庭審判長  法  官  許進國
                                        法  官  蔡廷宜
                                        法  官  張道周
上列正本證明與原本無異。
如不服本判決，應於判決送達後10日內向本院提出上訴狀（應附
繕本）。告訴人或被害人如對於本判決不服者，應具備理由請求
檢察官上訴，其上訴期間之計算係以檢察官收受判決正本之日期
為準。
中    華    民    國    95    年    7     月    31    日
                                        書記官  黃意雯
附記本判決論罪之法條全文
刑法第三百零五條
以加害生命、身體、自由、名譽、財產之事，恐嚇他人致生危害
於安全者，處二年以下有期徒刑、拘役或三百元以下罰金。
刑法第二百七十七條第一項
傷害人之身體或健康者，處三年以下有期徒刑、拘役或一千元以
下罰金。
附表
┌──┬──┬───────────┬──┬────────────┐
│編號│條號│新法                  │比較│理由                    │
│    │    ├───────────┤適用│                        │
│    │    │舊法                  │結果│                        │
├──┼──┼───────────┼──┼────────────┤
│    │33  │新條文                │    │(一)修正後刑法第三十三條第│
│    │    │主刑之種類如下：      │    │  四款僅將拘役之計算單位│
│    │    │四、拘役：一日以上，六│    │  由月更正為日，內容完全│
│    │    │    十日未滿。但遇有加│    │  相同，無涉刑度加重或減│
│    │    │    重時，得加至一百二│    │  輕，並無法律變更之情形│
│    │    │    十日。            │    │  ，應適用現行法規。    │
│    │    │五、罰金：新臺幣一千元│    │(二)修正前刑法第三十三條第│
│    │    │    以上，以百元計算之│    │  五款規定，罰金：一元以│
│    │    │    。                │    │  上，修正後則提高為，罰│
│    │    ├───────────┼──┤  金：新臺幣一千元以上，│
│    │    │舊條文                │ˇ  │  以百元計算之，致刑度有│
│    │    │主刑之種類如下：      │    │  加重之情形，應依新刑法│
│    │    │四、拘役：一日以上，二│    │  第二條第一項前段之規定│
│    │    │    個月未滿。但遇有加│    │  ，適用行為時法。（最高│
│    │    │    重時，得加至四個月│    │  法院九十五年第八次刑事│
│    │    │    。                │    │  庭決議，下稱最高法院決│
│    │    │五、罰金：一元以上。  │    │  議）                  │
├──┼──┼───────────┼──┼────────────┤
│    │41  │新條文                │    │修正前刑法第四十一條第一│
│    │    │犯最重本刑為五年以下有│    │項前段規定，犯最重本刑為│
│    │    │期徒刑以下之刑之罪，而│    │五年以下有期徒刑以下之刑│
│    │    │受六個月以下有期徒刑或│    │之罪，而受六個月以下有期│
│    │    │拘役之宣告者，得以新臺│    │徒刑或拘役之宣告，因身體│
│    │    │幣一千元、二千元或三千│    │、教育、職業、家庭之關係│
│    │    │元折算一日，易科罰金。│    │或其他正當事由，執行顯有│
│    │    ├───────────┼──┤困難者，得以一元以上三元│
│    │    │舊條文                │ˇ  │以下折算一日，易科罰金。│
│    │    │犯最重本刑為五年以下有│    │依修正前有效現已廢止之罰│
│    │    │期徒刑以下之刑之罪，而│    │金罰鍰提高標準條例第二條│
│    │    │受六個月以下有期徒刑或│    │規定，就其原定提高為一百│
│    │    │拘役之宣告，因身體、教│    │倍折算一日，即銀元一百、│
│    │    │育、職業、家庭之關係或│    │二百或三百元折算一日，換│
│    │    │其他正當事由，執行顯有│    │算成新台幣即三百、六百或│
│    │    │困難者，得以一元以上三│    │九百元折算一日）。修正後│
│    │    │元以下折算一日，易科罰│    │同條項前段易科罰金折算標│
│    │    │金。                  │    │準則提高為以新台幣一千、│
│    │    │                      │    │二千或三千元折算一日，比│
│    │    │                      │    │較修正前後之適用結果，修│
│    │    │                      │    │正前之規定足使行為受較輕│
│    │    │                      │    │之易刑處分，較有利於行為│
│    │    │                      │    │人，應依刑法第二條第一項│
│    │    │                      │    │前段之規定，應適用行為時│
│    │    │                      │    │法。（最高法院九十五年第│
│    │    │                      │    │八次刑事庭會議決議參照）│
│    │    │                      │    │。                      │
├──┼──┼───────────┼──┼────────────┤
│    │56  │新條文                │    │刑法修正之後，原屬連續犯│
│    │    │刪除                  │    │之數個犯罪行為，依新法應│
│    │    ├───────────┼──┤數罪併罰，比較修正前之規│
│    │    │舊條文                │ˇ  │定，可依裁判上一罪論處，│
│    │    │連續數行為而犯同一之罪│    │顯然罪刑之處罰內容發生變│
│    │    │名者，以一罪論。但得加│    │動，解釋上對於刑法第二條│
│    │    │重其刑至二分之一。    │    │第一項之解釋，應包括各種│
│    │    │                      │    │影響罪刑加重之規定，按刑│
│    │    │                      │    │法第二條之法律，係指刑罰│
│    │    │                      │    │所依存的整體法律狀態，故│
│    │    │                      │    │法律有變更應指足以影響行│
│    │    │                      │    │為的可罰性與法律效果的法│
│    │    │                      │    │令，因修正而有所變更而言│
│    │    │                      │    │，此部份修正自屬法律變更│
│    │    │                      │    │，應為新舊法之比較，經新│
│    │    │                      │    │舊法比較之結果，以舊法較│
│    │    │                      │    │有利於行為人，應依舊刑法│
│    │    │                      │    │第五十六條規定論以一罪，│
│    │    │                      │    │並加重其刑（最高法院刑事│
│    │    │                      │    │庭會議，臺灣高等法院暨所│
│    │    │                      │    │屬法院座談會決議）      │
├──┼──┼───────────┼──┼────────────┤
│    │67  │新條文                │加  │(一)新法修正，罰金最低度同│
│    │    │有期徒刑或罰金加減者，│重  │  時加重之，使量刑範圍受│
│    │    │其最高度及最低度同加減│以  │  到限縮，行為人將受到較│
│    │    │之。                  │修  │  舊法罰金最低度較高之刑│
│    │    ├───────────┤正  │  罰，行為人受處罰之實質│
│    │    │舊條文                │前  │  內涵顯有變更，應屬第二│
│    │    │有期徒刑加減者，其最高│有  │  條第一項之法律變更，自│
│    │    │度及最低度同加減之。  │利  │  應比較新舊法，適用最有│
│    │    │                      │，  │  利行為人之舊法（最高法│
├──┼──┼───────────┤減  │  院決議）。            │
│    │68  │新條文                │輕  │(二)新法修正，罰金最低度同│
│    │    │拘役加減者，僅加減其最│以  │  時減輕之，使可得量處最│
│    │    │高度。                │修  │  低之刑罰範圍受到變動，│
│    │    ├───────────┤正  │  應屬第二條第一項之法律│
│    │    │舊條文                │後  │  變更，應比較新舊法，適│
│    │    │拘役或罰金加減者，僅加│有  │  用最有利行為人之法律。│
│    │    │減其最高度。          │利  │  而罰金最低度之減輕，係│
│    │    │                      │    │  得量處較法定最低度更低│
│    │    │                      │    │  之罰金刑，故修正後之新│
│    │    │                      │    │  法較為有利，應適用裁判│
│    │    │                      │    │  時法。                │
└──┴──┴───────────┴──┴────────────┘


司法院資訊處製作；財團法人民間司法改革基金會備份。
